【裁判字號】    90,上易,1111
【裁判日期】    900726
【裁判案由】    侵占
【裁判全文】
臺灣高等法院臺中分院刑事判決                    九十年度上易字第一一一一號
    上  訴  人
    即  被  告  乙○○
                甲○○
    自  訴  人  丁○○
右上訴人即被告等因侵占案件，不服臺灣彰化地方法院八十九年度自字第七十五號，
中華民國九十年三月二十七日第一審判決，提起上訴，本院判決如左：
      主  文
原判決關於乙○○部分撤銷。
乙○○無罪。
其他上訴駁回。
      理  由
壹、撤銷改判部分（即被告乙○○部分）：
一、自訴意旨略以：案外人戊○○於民國八十五年間，陸續向自訴人丁○○借款共新
    臺幣（下同）二百萬元後，卻未依約定返還債務，經自訴人多次催討後，始先後
    交付其父詹筆所簽發、以永靖鄉農會為付款人之支票三紙（票號為ＦＡ0000
    000、ＦＡ0000000、ＦＡ0000000號）及其本人簽發之本票三
    紙予自訴人執持，惟本票到期日屆期後，仍未依票履行債務；自訴人見戊○○無
    意還債，即將此情形向被告乙○○表明，被告表示願幫自訴人找戊○○協調，自
    訴人即於八十六年八月間，將戊○○所交之支票及本票交與被告，詎被告於取得
    支票及本票後，竟將支票及本票交與甲○○，由甲○○向戊○○追討票債，且將
    所收取之二百萬元現金共同侵占，因認被告與甲○○共同涉有詐欺取財、背信、
    侵占罪嫌。
二、訊據被告固坦承有於前述時、地，向自訴人收受前揭支票、本票，並向自訴人表
    示願找朋友代為向戊○○要債，且伊確實有將支票及本票交與甲○○處理之事實
    ，然堅決否認有何詐欺、背信或侵占之犯行，辯稱：伊純綷幫自訴人要債，並未
    取得好處，且伊業將票交與甲○○，甲○○如何處理，伊並不知情等語。經查本
    件自訴人所交付予被告之前開支票及本票，於事後自訴人再向債務人戊○○索討
    債務時，已交由戊○○持有中之事實，業據自訴人陳明無訛，核與證人戊○○於
    原審及本院調查中結證情節相符，並有自訴人所提本票、支票及退票理由單影本
    各三紙在卷可稽，固堪認定。惟質之證人戊○○結稱被告向其催促還款時，因並
    未提出前開本票及支票等借款憑據，故未將借款交付被告返還自訴人，嗣因甲○○持前開本票及支票索討，其始將債款二百萬元交付甲○○返還積欠自訴人之款
    項，並取回借款憑證等語，足見本件被告確已將自訴人所交付之支票及本票等借
    款憑據交付甲○○持向戊○○催討欠款，就此自難認被告有何詐欺或背信犯行。
    至戊○○將欠款交付甲○○後，自訴人雖未再由被告處取得該二百萬元款項；然
    經質之甲○○於原審及本院調查中始終否認受託向戊○○催討欠款，並否認自被
    告處取得前開自訴人所持支票及本票，或收受戊○○所交付之二百萬元現款等情
    ，而揆諸卷存證據資料，亦無任何關於被告已收受該證人戊○○所返還款項之事
    證。雖被告於原審供稱於自訴人向其催還所交付之支票及本票時，曾轉達甲○○
    之意思，向自訴人表示要拿三十萬元來換，並請彼等吃一頓始願返還，並表明願
    與自訴人和解，賠償自訴人三十萬元等語；然此所謂要拿三十萬元來換一節，既
    僅表明甲○○強要取得代為索討之代價，並不足以證明被告已取得前開戊○○所
    返還之欠款，而被告於本件訴訟中，為求自訴人使放棄追訴，以取得自己訴訟上
    有利地位，而表明願與自訴人和解，賠償自訴人損失，亦不足證明被告確有取得
    持有前開款項。此因基於常情，本件自訴人原係委請被告代為催討債務，然於債
    務人已全數清償後，被告卻未能順利將款項交付自訴人，被告對其受託之任務未
    能達成，自不能全然置之度外，從而其於訴訟中表明賠償之意願，充其量僅能認
    其係為受託之事未能達成任務，表達願負民事責任之意，尚自不能以推測之詞，
    以被告深知甲○○平日在為人討債，而自行決定將自訴人委其催討之債權憑據交
    付甲○○處理，即遽爾認被告必然從中獲取利益，且與甲○○係基於共同犯意，
    將所索討得之債款侵吞入己。此外，復查無任何積極證據足證被告有何詐欺取財
    、背信或侵占之犯行，其被訴之犯罪，要屬不能證明。原審判決未詳予調查審認
    ，遽認被告罪證明確，而予論科，即有未當。被告執此指摘原判決不當，即有理
    由，應由本院將原判決關於此部分撤銷，改判被告無罪。
貳、上訴駁回部分（即被告甲○○部分）：
按提起上訴，應自判決送達後十日內為之，刑事訴訟法第三百四十九條定有明文
    ，本件上訴人即被告甲○○係於九十年四月四日收受原審法院判決之送達，有送
    達證書可查，並經本院訊問證人即執行送達之員警丙○○無訛。玆被告竟遲至同
    年四月十八日始提起上訴，已逾十日期間，揆之上開規定，顯屬違背法律上之程
    式，應由本院依同法第三百六十七條前段規定以判決駁回之。
、自訴人經合法傳喚，無正當理由不到庭，爰不得其陳述而為判決。
據上論斷，應依刑事訴訟法第三百六十七條前段、第三百六十九條第一項前段、第三
百六十四條、第三百四十三條、第三百三十一條第一項後段、第三百零一條條第一項
，判決如主文。
中      華      民      國      九十      年      七      月  二十六    日
                                  臺灣高等法院臺中分院刑事第六庭
                                        審判長法  官  李  文  雄
                                              法  官  陳  嘉  雄
                                              法  官  邱  顯  祥
右正本證明與原本無異。
不得上訴。
                                              書記官  陳  桂  芬
中      華      民      國     九十      年      七       月   二十七   日
                                                                        Ｆ


司法院資訊處製作；財團法人民間司法改革基金會備份。
